【裁判字號】    97,上訴,791
【裁判日期】    970731
【裁判案由】    強盜
【裁判全文】
臺灣高等法院高雄分院刑事判決         97年度上訴字第791號
上  訴  人  臺灣高雄地方法院檢察署檢察官
被      告  乙○○
                      樓
                    現另案於臺灣高雄第二監獄執行
指定辯護人  本院公設辯護人   孫妙岑
上列上訴人因被告強盜案件，不服臺灣高雄地方法院96年度訴字
第1351號中華民國97年2 月26日第一審判決（起訴案號：臺灣高
雄地方法院檢察署96年度偵字第7585號），提起上訴，本院判決
如下：
    主  文
上訴駁回。
    理  由
一、公訴意旨略以：被告乙○○意圖為自己不法之所有，於民國
    96年2 月1 日11時許（起訴書誤載為96年2 月1 時許），攜
    帶客觀上可致人於死、傷之斜口鉗1 把及破壞剪2 把等兇器
    ，擅自從室內樓梯侵入高雄市○○區○○街47巷21號「果貿
    社區」第3 棟2 梯之頂樓，再持上開兇器將該處之避雷針、
    電纜線剪下而竊取之（毀損部分未據告訴），當其正在水塔
    上拾取已剪下之避雷針、電纜線之際，為該處住戶發現，該
    社區水電維護員甲○○及社區義工丙○○遂前來察看，詎被
    告竟意圖防護贓物與脫免逮捕，見丙○○上前逮捕，反而隨
    手拾起地上之磚塊毆打甲○○及丙○○，同時對孔、馬2 人
    表示「我要給你們死﹗」，並趁隙循原路逃逸。而甲○○因
    頭戴安全帽，僅於追趕過程中擦傷小腿，丙○○則因防護得
    宜而僅有小指擦傷破皮（傷害部分均未據告訴）。嗣因甲○○於被告與丙○○扭打之際拍下被告之照片，始報警循線查
    獲，因認被告涉犯刑法第329 條之準強盜罪嫌，並有同法第
    321 條第1 項第3 款攜帶兇器之情形，應依同法第330 條第
    1 項之加重強盜罪嫌論處云云。
二、按犯罪事實應依證據認定之，無證據不得認定其犯罪事實；
    又不能證明被告犯罪者，應諭知無罪之判決，刑事訴訟法第
    154 條第2 項、第301 條第1 項分別定有明文。又刑事訴訟
    法第161 條已於民國91年2 月8 日修正公布，其第1 項規定
    ：檢察官就被告犯罪事實，應負舉證責任，並指出證明之方
    法。因此，檢察官對於起訴之犯罪事實，應負提出證據及說
    服之實質舉證責任。倘其所提出之證據，不足為被告有罪之
    積極證明，或其指出證明之方法，無從說服法院以形成被告
    有罪之心證，基於無罪推定之原則，自應為被告無罪判決之
    諭知，最高法院92年台上字第128號判例可資參照。
三、證據能力部分：
  (一)按被告之自白，非出於強暴、脅迫、利誘、詐欺、疲勞訊問
    、違法羈押或其他不當方法，且與事實相符者，得為證據，
    刑事訴訟法第156 條第1 項定有明文。本件被告在偵查中，
    雖係經檢察官告知「如果再做無謂的抗辯，將以犯罪後態度
    惡劣求處重刑」之後始為認罪之自白，惟檢察官乃係告知被
    告其偵查之權限，尚難認係以脅迫或不正當方法取得被告之
    自白。是被告於偵查中之自白應係出於自由意志之任意性陳
    述，自具證據能力。
  (二)本判決所引用之其餘證據資料（詳後引證據），其中傳聞證
    據部分，縱無刑事訴訟法第159 條之1 至第159 條之4 或其
    他規定之傳聞證據例外情形，亦因被告、辯護人及檢察官或
    同意可作為證據使用，或未聲明異議，依刑事訴訟法第159
    條之5 第1 項、第2 項之規定，本院審酌該證據作成之情況
    ，並無任何證據顯示有人情施壓或其他外力介入干擾情事，
    亦無違法不當取供之情形，認為以之作為本案之證據亦屬適
    當，應得為證據。
四、公訴人認被告乙○○涉犯上開加重強盜犯行，無非係以被告
    於偵訊時之自白、證人甲○○、丙○○於警詢之指述、證人
    甲○○在檢察官偵訊中之證述；附卷之現場及證人傷勢照片
    、驗傷單，扣案之斜口鉗1 把、破壞剪2 把、鑰匙1 串、工
    具袋1 只、拖鞋1 雙等為其主要論據。訊據被告乙○○堅決
    否認有何加重強盜之犯行，辯稱：上揭時地行竊之人並非伊
    ，而是另一容貌與伊十分相像之人等語。經查：
  (一)96年2 月1 日11時許，位於高雄市○○區○○街47巷21號之
    果貿社區第3 棟2 梯頂樓，遭竊賊侵入，該竊賊持斜口鉗1
    把及破壞剪2 把將該處之避雷針、電纜線剪下，於拾取已剪
    下之避雷針、電纜線之際，為甲○○、丙○○發現，丙○○
    向前與竊賊發生拉扯，而甲○○則趁竊賊與丙○○扭打之際
    拍下照片，嗣竊賊趁隙逃逸，而於現場遺留拖鞋1 雙、鑰匙
    1 串、工具袋1 只、斜口鉗1 把及破壞剪2 把等情，業據證
    人甲○○、丙○○於偵訊時及原審審理時證述明確，並有現
    場照片8張、驗傷單在卷可稽，此部分事實固堪以認定。
  (二)雖證人甲○○於原審審理時具結證稱：伊有拍下竊賊與丙○○拉扯的照片，伊看過照片很多次，伊可以確定被告即係於
    上揭時、地行竊及與丙○○發生拉扯之人等語；證人丙○○
    於原審審理時具結證稱：伊有與竊賊發生拉扯，也有跟他講
    話，因此伊可以確定被告即係於上揭時、地行竊及與伊拉扯
    之人等語。然查：
  1.依警卷所附竊賊與丙○○拉扯照片（警卷第34頁）觀之，丙○○與竊賊身高約略一致，且證人丙○○於原審審理時具結
    證稱：「（審判長問：你與竊賊拉扯之時，你有無站在比那
    個人所站位置較高的位置與他拉扯？）沒有。」、「（檢察
    官問：你跟竊賊拉扯之時，竊賊有無站直？）有稍微彎一點
    。」、「（檢察官問：你當初有跟竊賊拉扯，依你的印象，
    竊賊的身高跟你比較起來，是比你高還是跟你差不多？）那
    個人跟我差不多高。」等語（原審卷第57頁），然經原審當
    庭勘驗證人丙○○與被告之身高，分別約160 公分、172 公
    分，相差有10公分以上，復經原審法院令被告與證人丙○○
    當庭模擬上開附卷拉扯照片之情形，並加以拍攝之後，亦見
    2 人有身高之差距，而與上開警卷所附照片有所不同，有當
    庭勘驗照片4 張（附原審卷第64頁）在卷可稽，再經原審法
    院於96年8 月17日15時許，至高雄市○○區○○街47巷21號
    之果貿社區第3 棟2 梯頂樓現場履勘，並向證人甲○○、丙○○確認當時竊賊與丙○○發生拉扯之站立之位置後，請其
    依前揭卷附照片模擬拉扯情形並加以拍攝，亦見證人丙○○
    與被告之身高有明顯之差距，與上開警卷所附（竊賊與丙○○拉扯）照片並不相同，有履勘照片6 張附卷可參（原審卷
    第78至83頁）。
  2.本院將上開警卷所附竊賊與丙○○拉扯之照片，併原審當庭
    對被告所拍攝之頭部特寫照片（附原審證物袋內）送請內政
    部警政署刑事警察局鑑定2 組照片中之人是否為同一人。經
    該局自被告之頭部特寫照片中取其中2 張（照片編號C 、D
    ），與該張竊賊與丙○○拉扯之照片（照片編號A） 進行特
    徵比對結果，認編號A 照片之右邊穿黑色衣服之人與照片編
    號C 、D 中之人，因耳朵特徵不同，二者認係非同一人，此
    有內政部警政署刑事警察局97年6 月9 日刑鑑第0970076638
    號函附影像輸出紙1 頁在卷可稽（本院卷第35、36頁）。足
    認證人丙○○、甲○○所一致指認被告即為上揭時、地行竊
    及與丙○○拉扯之人，應屬指認錯誤，自無從採信。
 (三)又被告雖經警提示附卷黑衣男子與丙○○拉扯照片（警卷第
   34頁）後，雖自承伊即為該照片上之黑衣男子，然又稱伊沒
   有去過高雄市○○區○○街47巷21號之果貿社區第3 棟2 梯
   頂樓，對於與該照片上藍衣男子（按：即丙○○）何以發生
   扭打，亦稱完全沒有印象等語（警卷第2 、3 頁），另於偵
   查中先否認有至上開地點行竊，後經檢察官告以「如果再做
   無謂的抗辯，將以犯罪後態度惡劣求處重刑」等語後，所為
   認罪之自白，惟參酌前揭照片比對鑑定結果，及原審曾將本
   件扣案之斜口鉗1 把、破壞剪2 把、鑰匙1 串、工具袋1 只
   、拖鞋1 雙，連同被告之指紋及採集之唾液，分別送往內政
   部警政署刑事警察局作指紋及DNA 鑑定，其鑑驗結果分別為
   扣案證物上之指紋因特徵點不足，無法比對；本案證物未檢
   出結果，無法與被告乙○○比對，有該局96年5 月31日刑紋
   字第0960078265號、97年1 月9 日刑醫字第0960192953號鑑
   驗書在卷可憑（原審卷第34、88頁），足認本件並無其他證
   據足察被告之自白與事實相符，自難以被告於警詢中承認照
   片中之人係伊，及偵訊時之自白而逕認被告確有為本件公訴
   意旨所指之犯行。
 (四)綜上所述，證人甲○○、丙○○雖指認被告即為於上揭時地
   行竊及與丙○○發生拉扯之人，惟證人甲○○、丙○○指訴
   與卷內證據不符，應屬錯誤指認，自難採信，且被告於偵訊
   時之自白亦無其他客觀事證足以佐證，是本件依卷內所存證
   據，尚未達通常一般之人均不致有所懷疑，而得確信其為真
   實之程度，而有合理之懷疑存在，而無從使本院得有罪之確
   信，此外，復查無其他證據足以證明被告確有公訴人所指之
   犯行，本件被告犯罪不能證明，自應為被告無罪之諭知。
五、原審因而以不能證明被告犯加重準強盜罪，而為被告無罪之
    諭知，核無違誤；檢察官猶執陳詞提起上訴，指摘原判決不
    當，上訴為無理由，應予駁回。
據上論斷，應依刑事訴訟法第368條，判決如主文。
本案經檢察官孫小玲到庭執行職務。
中    華    民    國    97    年    7     月    31    日
                刑事第一庭  審判長法  官  郭雅美
                                  法  官  張意聰
                                  法  官  莊崑山
以上正本證明與原本無異。
如不服本判決應於收受本判決後10日內向本院提出上訴書狀，其
未敘述上訴理由者，並得於提起上訴後10日內向本院補提理由書
狀（均須按他造當事人之人數附繕本）「切勿逕送上級法院」。
中    華    民    國    97    年    7     月    31    日
                                  書記官  葉淑華


司法院資訊處製作；財團法人民間司法改革基金會備份。
